Inventaris van Technische Hogeschool Delft: Vrienden van de bibliotheek, 1936-1981
Nationaal Archief, Den Haag
Technische Hogeschool Delft; Vereniging Vrienden van de Bibliotheek
TH Delft / Vrienden Bibliotheek
oudste stuk - jongste stuk: 1935-1981
37349
18 inventarisnummer(s); 0,40 meter
Normale geschreven, getypte en gedrukte documenten, geen bijzondere handschriften.
Nationaal Archief, Den Haag
Technische Universiteit Delft/ Vrienden van de Bibliotheek
Het archief is opgebouwd uit dossiers, deze dossiers betreffende vergaderstukken, jaarverslagen financiële aangelegenheden en aan de Vrienden van de bibliotheek gerelateerde zaken.
Archiefvorming
Geschiedenis van de archiefvormer
Geschiedenis van de Technische Hogeschool Delft
De Technische Hogeschool Delft (THD) komt voort uit de 'Koninklijke Akademie ter opleiding van burgerlijke ingenieurs zoo voor 's lands dienst als voor de nijverheid en van kwekelingen voor den handel'. De Akademie werd op 8 januari 1842 opgericht door koning Willem II. Naast ingenieurs en handelsdeskundigen werden er ook ambtenaren opgeleid voor Nederlands-Indië.
De Akademie werd 22 jaar later opgeheven. Met de invoering van de Wet op het Middelbaar Onderwijs, komt in1863 in Delft een Polytechnische Hogeschool. Deze nam de taken van de Akademie over, behalve de opleiding van ambtenaren voor de Oost-Indische dienst.
De Hogeschool leidde architecten en ingenieurs op voor weg- en waterbouw, scheepsbouw, werktuigbouw en mijnbouw.
De Polytechnische Hogeschool had nog geen academisch niveau, dat kwam pas in 1905. De Delftse opleiding werd toen verheven tot Technische Hogeschool.
De feestelijke opening door koningin Wilhelmina vond plaats op 10 juli 1905 in de Stadsdoelen van Rotterdam.
In de jaren ‘60 en ‘70 ontstonden er grote veranderingen in het onderwijs in Nederland. Bestaande bestuursstructuren tussen Hogescholen en Universiteiten zouden veranderen. Wet Universitaire Bestuurshervorming (WUB) en de Wet op het Wetenschappelijk Onderwijs (WWO) hebben hier voor gezorgd.
Vereniging van Vrienden van de bibliotheek TH Delft
In 1935 werd op initiatief van de toenmalige bibliothecaris van de bibliotheek van de Technische Hogeschool, Dr. A. Korevaar, de vereniging van vrienden van de bibliotheek der Technische Hogeschool opgericht. Hierdoor is de vereniging voortgekomen uit de Technische Hogeschool, waardoor het archief ook bij de TH is gevormd. De vereniging is bedoeld als aanvullend fonds waar uit geput kan worden als aanvulling op de gelden van het rijk. Ook kan dat met grotere snelheid gebeuren dan als het via de Rijksbegroting aangevraagd moet worden.
De vereniging kon medewerkers aanstellen die bij gebleken geschiktheid in 's Rijks dienst konden overgaan. Zij stelde tijdelijk personeel aan wanneer werkzaamheden van aflopende aard moesten worden verricht. Zij kon helpen wanneer in de Bibliotheek apparatuur nodig was en zij stelde de staf in de gelegenheid tot het maken van studies op het gebied van de bibliotheekwetenschappen en tot het onderhouden van de noodzakelijke goede relaties met overeenkomstige bibliotheken.
Omdat de bibliotheek van de Technische Hogeschool van groot belang was voor de verspreiding van technische kennis richting de industrie waren veel (afgezanten van) bedrijven lid van de vereniging.
Eind jaren tachtig is de vereniging voor vrienden van de bibliotheek overgegaan in de Stichting Gebruikers van de Bibliotheek TU Delft (inmiddels Stichting Gebruikers van TU Delft Library geheten).
Organogram
Geschiedenis van het archiefbeheer
Het te bewerken archiefblok van de Vrienden van de bibliotheek van de Technische Hogeschool Delft handelt over de periode van 1935-1981.
De eerste archiefbescheiden die terug te vinden zijn dateren uit het jaar 1935. Dit is een omslag betreffende “Flyer van de Bibliothecaris Ir. Dr. A. Korevaar inzake oproep om lid te worden van de 'Vereniging van Vrienden van de Bibliotheek der Technische Hogeschool”.
Op 13 mei 2008 werd de faculteit Bouwkunde getroffen door een enorme brand. In de hectiek die daarna ontstond werd vergeten dat zich in de puinhopen van het gebouw ook een archief bevond.
Dit archief zou verloren zijn gegaan als de Erfgoedinspectie niet had ingegrepen. Medewerkers van deze inspectie maakten duidelijk hoe waardevol ze dit archief vonden en zorgden ervoor dat de inhoud werd gered en gerestaureerd.
Om te voorkomen dat zo’n riskante en dure situatie zich in de toekomst opnieuw voordoet is het Project Calamiteitenplan opgestart. Dit project heeft als doel om alle belangrijke archieven die zich in de faculteiten van de TU Delft bevinden veilig te stellen.
Voor dit veiligstellen is er momenteel, bij de afdeling Document Management & Archieven (DMA), onderdeel van de TU Library, een speciaal Projectteam Calamiteitenplan aanwezig. Dit team beschikt over de deskundigheid om te bepalen wat er – volgens de wet – bewaard moet blijven en archieven op de juiste manier te beschrijven. Ook weten ze hoe archiefmateriaal het beste opgeslagen kan worden.
De verwerving van het archief
Het archief van de Vrienden van de bibliotheek is in 2019 overgedragen aan het Nationaal Archief krachtens art. 12 van de Archiefwet 1995.
Inhoud en structuur van het archief
Inhoud
Het archief is opgebouwd uit dossiers, deze dossiers betreffende vergaderstukken, jaarverslagen financiële aangelegenheden en aan de Vrienden van de bibliotheek gerelateerde zaken.
Selectie en vernietiging
Voor het selecteren van het archief is als uitgangspunt het Basisselectiedocument (BSD) 60 Wetenschappelijk Onderwijs 1945-1986- gebruikt. Dit naar aanleiding van het voortkomen van de vereniging uit de TH Delft.
Na het ondertekenen van vernietigingslijst is de vernietiging in gang gezet.
Aanvullingen
Er kunnen aanvullingen op dit archief komen.
Ordening van het archief
De dossiers hebben een vrij duidelijk opgebouwde dossierstructuur. De dossiers in de volgende rubrieken chronologisch geordend:
Vergaderingen
(Jaar)verslagen
Bijzonder (chronologisch geordend)
Aanwijzingen voor de gebruiker
Openbaarheidsbeperkingen
Volledig openbaar.
Materiële beperkingen
Het archief kent geen beperkingen voor het raadplegen van stukken als gevolg van slechte materiële staat.
Andere toegang
Aanvraaginstructie
Openbare archiefstukken kunnen online worden aangevraagd en gereserveerd. U kunt dit ook via de terminals in de studiezaal van het Nationaal Archief doen. Om te kunnen reserveren dient u de volgende stappen te volgen:
Creëer een account of log in.
Selecteer in de archiefinventaris een archiefstuk.
Klik op ‘Reserveer’ en kies een tijdstip van inzage.
Verwant materiaal
Beschikbaarheid van kopieën
Inventarisnummers van dit archief zijn niet in kopievorm beschikbaar
Afgescheiden archiefmateriaal
Verwante archieven
Lijst van afkortingen
Afkorting Voluit
THD
Technische Hogeschool Delft
TUD
Technische Universiteit Delft
WUB
Wet Universitaire Bestuurshervorming
WWO
Wet op het Wetenschappelijk Onderwijs
BSD
Basisselectiedocument
Beschrijving van de series en archiefbestanddelen
- Algemeen, A.
  - Vergaderingen, A.1.
    - Agenda's, notulen en bijlagen van bestuursvergaderingen van de Vereniging Vrienden van de Bibliotheek der Technische Hogeschool, 1951-1988; 1-3; 2 omslagen en 1 pak
      - 1951-1952, 1
      - 1959-1971, 2
      - 1987-1988, 3; pak
        Alsmede overige stukken betreffende bestuursaangelegenheden
  - (Jaar)verslagen, A.2.
    - Stukken betreffende de jaarverslagen van de Vereniging Vrienden van de Bibliotheek der Technische Hogeschool, 1936-1959; 4-9; 6 omslagen
      - 1936-1944, 4
      - 1945-1950, 5
      - 1951, 6
        Concept, alsmede het jaarverslag van de Bibliotheek en van de Centrale Technologische Catalogus voor Nederland over het cursusjaar 1950-1951
      - 1951, 7
      - 1952, 8
      - 1953-1957, 9
- Bijzonder, B.
  - Flyer van de Bibliothecaris Ir. Dr. A. Korevaar inzake oproep om lid te worden van de 'Vereniging van Vrienden van de Bibliotheek der Technische Hogeschool, 1935; 10; omslag
  - Begrotingen, financiële overzichten en jaarrekeningen van de vereniging, 1951-1955; 11; pak
  - Stukken betreffende bestuurlijke aangelegenheden van de Vereniging Vrienden van de Bibliotheek, 1957-1958; 12; omslag
    Alsmede een ledenlijst per 1 januari 1958
  - Stukken betreffende de oprichting en het bestuur van de Stichting Gebruikers van de Bibliotheek TU Delft, 1987-1990; 13; omslag
  - Boekje 'De vereniging vrienden van de bibliotheek der Technische Hogeschool', 1955; 14; omslag
  - Ledenlijst ten behoeve van het voortbestaan en beleidsmatige zaken van de vereniging per 31 december 1967, 15; omslag
  - Foto van de wegbewijzering in de bibliotheek, ca. 1975; 16; stuk
  - Mededelingenblad 'Delft Informatie' van de vereniging, 1971-1979, 17; pak
  - Nieuwsberichten van de vereniging vrienden van de bibliotheek, over gegaan in de stichting gebruikers van de Bibliotheek en later Delft informatie, 1980-1989; 18; pak